【裁判字號】    91,易,4345
【裁判日期】    920821
【裁判案由】    傷害
【裁判全文】
臺灣高雄地方法院刑事判決                        九十一年度易字第四三四五號
    公  訴  人  臺灣高雄地方法院檢察署檢察官
    被      告  甲○○
右被告因傷害案件，經檢察官提起公訴（九十一年度偵字第二０二０五號），本院判
決如左：
    主  文
甲○○無罪。
    理  由
一、公訴意旨略以：被告甲○○與案外人陳于晴係夫婦關係。陳于晴於民國九十年五
    月九日下午三時二十分許，在高雄縣永安鄉○○路、維新路口，與告訴人丁○○
    發生車禍，被告乃與陳于晴、其子王智弘及某一真實姓名年籍不詳之成年男子，
    先與告訴人至高雄縣警察局岡山分局永安分駐所內協調並簽立和解書，再一同前
    往高雄縣永安鄉○○路附近，協商賠償事宜。詎被告與陳于晴、王智弘及該成年
    男子，竟於同日下午四時許，基於共同傷害之犯意聯絡，共同出手毆打告訴人，
    致告訴人受有背部挫傷、左上背部肌腱炎合併左上肢末稍感覺異常等傷害，因認
    被告涉犯刑法第二百七十七條第一項之傷害罪。
二、按犯罪事實應依證據認定之，無證據不得推定其犯罪事實。不能證明被告犯罪者
    ，應諭知無罪之判決，刑事訴訟法第一百五十四條、第三百零一條第一項分別定
    有明文。再按事實之認定，應憑證據，如未能發現相當確實證據，或證據不足以
    證明，自不能以推測或擬制之方法，以為裁判之基礎。又認定犯罪事實所憑之證
    據，雖不以直接證據為限，間接證據亦包括在內，然而，無論直接或間接證據，
    其為訴訟上之證明，須達於通常一般人均不致有所懷疑，而得確信其為真實之程
    度者，始得據為有罪之認定，倘其證明尚未達到此一程度，而有合理懷疑之存在
    時，即無從為有罪之認定，最高法院著有四十年臺上字第八六號、七十六年臺上
    字第四九八六號判例可資參照。又按告訴人之告訴，係以使被告受刑事訴追為目
    的，是其陳述是否與事實相符，仍應調查其他證據以資審認，最高法院亦著有五
    十二年臺上字第一三００號判例可按。
三、本件公訴人認被告涉犯傷害罪行，無非係以：（一）告訴人指訴。（二）證人丙○○於警訊中證稱：當時有人（指丁○○、陳于晴、被告及其子）在伊店面前交
    談，不久有一男子（丁○○）跑到伊之辦公室旁供奉神明客廳內，伊走過去向他
    們說：「年輕人請你不要在我的店裏惹事」，實際上雙方有無打架，伊沒有看到
    ；事後一名中年男子向伊表示他（丁○○）被打等語，足見雙方確有於前揭時、
    地發生嚴重爭執，且告訴人於現場已向證人丙○○告知其被打之事實，而非事後
    才誣陷被告。（三）告訴人提出之診斷書所載之診斷日期，距其遭毆打之時間雖
    已事隔二月有餘，亦非全無證明力。（四）證人乙○○結稱：當天下午四時許，
    告訴人打電話向伊表示陳于晴的先生語氣不好，要追打告訴人，後告訴人到派出
    所來表示被他們三人打，伊看告訴人之身體、胸、手肘有紅紅的等語，足證告訴
    人確有遭毆打。（五）依證人即建昌中醫診所醫師陳慶忠、賴健男到署證稱伊看
    告訴人所受之舊傷；另證人即正大醫院醫師李鵬舉亦到署證稱：外力的撞擊有可
    能持續三個月的症狀等語，為其論據。
四、訊據被告甲○○固坦承：因丁○○與其妻陳于晴發生車禍，伊於前揭時、地，與
    丁○○、陳于晴商談關於賠償金額之事，因丁○○認伊詢問之修車費用過高，而
    不願意負擔，伊有與丁○○發生口角爭執，惟堅詞否認有傷害之犯行，並辯稱：
    伊以電話詢問確認陳于晴之汽車修理費用為五千五百元，但丁○○認太貴，沒有
  錢，不願負擔，丁○○就走入佛堂，因丁○○在警局表示要賠償半數修理費用，
    卻又表示沒錢，故伊有罵丁○○，後來伊等即離開現場，並沒有動手打丁○○，
    診斷書所載之傷勢並非伊造成，丁○○提出之診斷書距案發日期已二月餘，且診
    療費用丁○○僅需負擔數十元，足見其並非無資力等語。
五、經查：
（一）告訴人於九十年五月九日下午三時許，在高雄縣永安鄉○○路與維新路口，與
      被告之妻陳于晴發生車禍，告訴人乃與被告、陳于晴（另案經臺灣高等法院高
      雄分院以九十二年度上易字第五０六號判決無罪確定）、其子王智弘及另一名
      不詳姓名之人一同前往高雄縣警察局岡山分局永安分駐所協調賠償事宜，並簽
      立和解書，約定雙方各負擔半數之修車費用，嗣共同回到事故現場，評估車損
      金額等情，業據被告於偵訊及本院訊問時自承明確，核與告訴人指訴情節相符
      ，並有和解書一紙在卷可稽，堪可確認。
（二）告訴人雖指稱：當時丙○○從辦公室出來，有看見被告等人毆打伊云云。然證
      人即當時在場目擊之鑫泰汽車輪胎店老闆娘丙○○於警訊時證稱：丁○○、被
      告、陳于晴及其子載伊店前交談，不久，丁○○跑進伊辦公室旁之神明廳內，
    伊走過去，要他們不要在伊店裡鬧事，雙方有無打架，伊並沒有看到，事後丁○○向伊表示有被打等語（見九十年八月二十七日警訊筆錄）；另於本院訊問
      時結證稱：當時伊在辦公室內看電視，聽見外面有爭吵聲音，後來有人站在伊
      辦公室外理論，告訴人有進入辦公室旁之神明廳，伊叫他們離開，不要在此鬧
      事，後來他們就離開，丁○○當時並未表示被毆打，隔幾天後，才向伊表示被
      毆打等語（見本院九十二年一月九日訊問筆錄）；又於本院另案審理時結稱：
      伊確實沒有看見被告與告訴人打架等語（見九十一年度易字第三０三六號九十
      一年十月三十日審理筆錄），足見證人丙○○當時並未看見被告毆打告訴人，
      且告訴人當時亦未向證人丙○○表示遭毆打之事甚明。
（三）證人乙○○於偵訊及本院訊問時雖證稱：當天下午告訴人前來派出所，伊有看
      見告訴人左肩及手臂有紅紅的等語，然此顯與告訴人指訴當時係遭被告等人毆
      打前胸及背部，其中有一人並戴鐵鑽戒毆打伊背部之毆打部位有異。況縱證人
      乙○○所證上情屬實，然此亦僅能證明告訴人在派出所當時，左肩及手臂確有
      泛紅之現象，至於此係何時及如何造成，尚有所疑，自難遽認係被告所為。
（四）告訴人固提出正大醫院、信安中醫醫院、建昌中醫診所之診斷證明書各一紙，
      以證明其被毆打成傷等情。惟觀之正大醫院之診斷證明書記載：「應診日期九
      十年七月二十九日，病名：左上背部肌腱炎合併左上肢末梢感覺異常」（見九
      十年度發查字第二二八六號卷十六頁）；信安中醫醫院之診斷證明書記載：「
      應診日期九十年八月三十日，病名：左胸、左肩胛挫傷麻痛，左手掌麻、無力
      」（見九十年度偵續字第三號卷第十三頁），上開診斷證明書所載應診日期，
      距告訴人所指於九十年五月九日遭被告毆打之時間，已距二月、三月餘，是否
      係遭被告毆打所致，已堪置疑。又建昌中醫診所之診斷證明書雖記載：「背部
      挫傷」（九十年度發查字第二二八六號卷第六頁），然依該診所檢附之告訴人
      病歷表（見九十年度偵續字第三號卷第四十頁）所載，告訴人於八十七年十二
      月間，即多次因背部挫傷前往就診，且病歷表所載九十年七月十七日背挫傷二
      個月前，乃係依告訴人陳述而記載等情，亦據證人即建昌中醫診所醫師陳慶忠
      於偵訊時結證明確，是該診斷書上所載之傷勢，是否係遭被告於九十年五月九
      日毆打所致，實堪置疑。
（五）告訴人雖一再指稱：因伊經濟困難，沒有錢看醫生，故先到中藥店拿藥治療云
      云。惟依證人陳慶忠於偵訊中結稱：患者就診之健保部分負擔係三十元，掛號
      費五十元，共計八十元等語；又證人李鵬舉亦結稱：病患就醫掛號費五十元、
      部分負擔五十元等語（見九十年度偵續字第三號卷九十一年五月三十日、六月
      二十六日偵訊筆錄），足見患者就診所需支付之費用甚微，當非無力支付。再
      依卷附正大醫院之告訴人病歷表（見九十一年度偵續字第三號卷第五十八頁）
      所載，告訴人於所指遭毆打後之九十年六月間，曾因急性扁桃腺炎、支氣管肺
      氣腫氣喘、皮膚皮下組織疾病等症狀，二度前往該醫院就診，益徵告訴人指稱
      因沒有錢始未及時就醫云云，並不足採。況告訴人於九十年六月間，二度因感
      冒及皮膚疾病前往正大醫院就醫，此業據證人即正大醫院醫師李鵬舉於偵訊時
      結證無訛（見九十一年度偵續字第三號九十一年六月二十六日筆錄），並有前
      揭病歷資料可稽，苟如告訴人所指其於九十年五月九日遭被告毆打成傷，衡情
      其於九十年六月間二度就診時，理當會就上開遭毆打之傷勢一併診治，然卻未
      為，亦見告訴人所述，核與常理相悖，委不足取。
（六）綜上，本件被告既堅詞否認曾有傷害告訴人，而告訴人所提出之診斷書亦不足
      以證明確係遭被告毆打成傷。況證人丙○○、乙○○之證詞亦不足為被告毆打
      告訴人之證據，已如前述，是自難以告訴人片面之指訴，遽為不利被告之認定
      。此外，復查無其他積極證據足資證明被告有何傷害之犯行，參之前揭判例意
      旨，其犯罪自屬不能證明，應諭知無罪之判決。
據上論結，應依刑事訴訟法第三百零一條第一項，判決如主文。
本案經檢察官陳永豐到庭執行職務。
中      華      民      國      九十二      年    八    月    二十一    日
                              臺灣高雄地方法院刑事第六庭
                                  審判長法官    李政庭
                                        法官    邱基峻
                                        法官    蘇雅慧
右正本證明與原本無異。
如不服本判決，應於判決送達後十日內，向本院提出上訴狀。
                                      書記官    林誠桂
中      華      民      國      九十二      年    八    月    二十六    日


司法院資訊處製作；財團法人民間司法改革基金會備份。
